臺灣高雄地方法院刑事判決　　　　　　　95年度易字第1902號
公　訴　人　臺灣高雄地方法院檢察署檢察官
被　　　告　甲○○
被　　　告　丙○○
上列被告因贓物案件，經檢察官聲請簡易判決處刑（94年度偵字
第15719 號、21555 號），本院認不應簡易判決處刑，改依通常
程序審理，判決如下：
    主  文
甲○○故買贓物，累犯，處有期徒刑陸月，如易科罰金，以銀元
參佰元（即新台幣玖佰元）折算壹日。
丙○○無罪。
    事  實
一、甲○○前於民國87年間，因違反懲治走私條例案件，經台灣
    高等法院高雄分院以87年度上訴字第1721號判處有期徒刑2
    年，並經最高法院駁回上訴確定，入監執行，於90年5 月12
    日執行完畢。詎仍不知悔改，緣於93年12月某日間，一真實
    姓名不詳綽號「阿奇」之友人，至其在高雄市○○區○○路
    158 號經營之大鵬飲料批發賣場，兜售台灣菸酒股份有限公
    司（下稱台灣菸酒公司）花蓮酒廠生產之0.3 公升稻香米酒
    ，甲○○明知阿奇男子兜售之稻香米酒係來路不明之贓物【
    該米酒經台灣菸酒公司，於93年12月2 日中午12時許，委託
    李柏毅駕駛車牌號碼TH-212號營業用貨運曳引車，自花蓮酒
    廠載運1270箱（每箱為24瓶，每瓶市價新台幣90元），欲分
    送至上揭公司彰化及台中營業所，並於同日晚上8 時許，途
    經高雄縣鳳山市○○路1 號陸軍軍官學校，將車停放於該校
    對面，返回其位於高雄縣鳳山市○○路90巷14號之住處休息
    時，遭不詳人士，將上揭曳引車連同所載運米酒，駛離現場
    而竊取之】，竟仍基於故買前開贓物之犯意，以每瓶70 元
    ，總價25萬2 千元之低價，向該阿奇男子購買150 箱稻香米
    酒。嗣又將其中45箱米酒轉交予不知情之丙○○寄賣，約定
    以賣得款項抵償之前積欠丙○○之債務，後因丙○○再將米
    酒轉賣予不知情之康文政、王孫桂珍後，經警循線在康文政
    、王孫桂珍經營之商號扣得未及售出之稻香米酒，復又循線
    自自甲○○店內扣得稻香米酒2 瓶，始悉上情。
二、案經高雄縣政府警察局鳳山分局報告偵辦。
    理  由
壹、有罪部分：
一、證據能力部分：
  (一)按被告以外之人於審判外之言詞或書面陳述，除法律有規定
    者外，不得作為證據，刑事訴訟法第159 條定有明文。次按
    被告以外之人於審判外之陳述，雖不符同法第15 9條之1 至
    之4 規定，而經當事人於審判程序同意作為證據，法院審酌
    該言詞陳述或書面陳述作成時之情況，認為適當者，亦得為
    證據；又當事人、代理人或辯護人於法院調查證據時，知有
    第159 條第1 項不得為證據之情形，而未於言詞辯論終結前
    聲明異議者，視為有前項之同意，此亦據同法159 條之5 第
    1 、2 項分別規定甚明。查證人李柏毅、陸建明、康文政、
    王孫桂珍、洪成國於警詢中所為證言，暨台灣菸酒股份有限
    公司花蓮酒廠出具函文、該公司三民營業所出具之證明文件
    ，性質雖屬傳聞證據，惟經被告甲○○、丙○○於審判程序
    同意作為證據，本院復審酌上開證據作成時，並無不當之情
    形，上開證據自有證據能力。
  (二)復按，從事業務之人於業務上或通常業務過程所須製作之紀
    錄文書、證明文書，除顯有不可信之情況，亦有證據能力，
    刑事訴訟法第159 條之4 第2 款定有明文。卷附台灣菸酒公
    司花蓮酒廠出具之出貨明細、銷售點出貨量暨生產日期表，
    該公司三民營業所出具之統一發票，分別係上開公司員工業
    務上為確認出貨情形所製作之紀錄文書，或於貨物售出後製
    作之銷售憑證，均應為從事業務之人於業務過程所須製作之
    紀錄及證明文書，且無何顯不可信之情事，依法自得作為證
    據。
二、實體部分：
  (一)上揭事實，業據被告甲○○於審理中坦承不諱，又台灣菸酒
    公司花蓮酒廠生產之稻香米酒，在運送過程中，遭不詳人士
    竊取等情，業據證人即運貨司機李柏毅證述明確，而於被告
    住處查得稻香米酒之生產工廠（即花蓮酒廠）、製造日期（
    93 年12 月1 日）與批號（L） ，均與上開失竊米酒相同等
    情，復有台灣菸酒公司花蓮酒廠出貨明細3 紙、銷售點出貨
    量暨生產日期表1 紙附卷可稽，參以台灣菸酒公司因上開稻
    香米酒失竊後，為配合偵查，避免失竊贓物混淆，即將該時
    生產未發送之稻香米酒暫緩1 個月出庫，且未出貨至高雄地
    區營業處所等情，亦有台灣菸酒股份有限公司花蓮酒廠94年
    4 月1 日台菸酒花酒料字第940000834 號函文1 紙存卷可參
    ，足認被告甲○○向綽號阿奇男子購得之稻香米酒確屬贓物
    無疑。
  (二)台灣菸酒公司0.3 公升之稻香米酒於93年12月間市價為1瓶
    90元，該公司曾於93年10月26日至11月25日辦理促銷活動，
    1 瓶優惠價格為86元等情，雖有台灣菸酒公司95年7 月4日
    台菸酒通字第950014074 號函文1 紙在卷可參（見本院簡字
    卷第24頁），惟因廠商進貨成本應較市價為低，被告甲○○
    既專營飲料批發業，為求有利可圖，尚不致以上開市價購入
    米酒，自無法逕以上開函文所示銷售市價，判斷被告甲○○
    購入稻香米酒之價格是否合理。另員警查緝上開稻香米酒遭
    竊一案，曾於證人陸建明處扣得稻香米酒多瓶，證人陸建明
    辯稱其持有之米酒，係94年2 月間，自台灣菸酒公司三民營
    業所，以925.68元購得1 打等情，業據其提出台灣菸酒公司
    三民營業所統一發票及該營業所出具之證明等件存卷可參（
    見警1 卷第67至69頁、第76頁），證人陸建明提出之統一發
    票既有稻香米酒之銷售明細，顯示台灣菸酒公司確曾於94年
    2 月間，以上開價格出售稻香米酒，又因該銷售時點，距被
    告甲○○於93年12月間向阿奇男子購入稻香米酒之時點非遠
    ，衡情購買價格不致波動甚大，是被告甲○○若直接向台灣
    菸酒公司購入稻香米酒，每瓶成本進價約為77元（計算方式
    ：925. 68 ÷12＝77，小數點以下4 捨5 入）等情，堪以認
    定。從而，本件被告甲○○以每瓶70元之價格購入上開米酒
    ，仍較一般正常進價低落，參以其既從事飲料批發買賣，應
    有正常之購貨管道，是其對臨時上門，願以低價兜售大量酒
    類之阿奇男子，理應懷疑其酒類來源有異，否則為何無法以
    相同價格由正常管道購得，然其不查於此，仍選擇1 次大量
    向阿奇男子購買150 箱稻香米酒，其主觀對所購稻香米酒應
    為贓物乙節，衡情自有相當之認識，則其前開自白核與事實
    相符，自可採為認定事實之依據，是本件事證明確，被告甲
    ○○故買贓物犯行，洵堪認定。
  (三)論罪科刑部分：
  1.按行為後法律有變更者，適用行為時之法律，但行為後之法
    律有利於行為人者，適用最有利於行為人之法律，係為現行
    刑法第2 條第1 項所明文。此條規定乃與刑法第1 條罪刑法
    定主義契合，係規範行為後法律變更所生新舊法律比較適用
    之準據法，並無新舊法比較之問題，應一律適用裁判時之現
    行刑法第2 條規定以決定適用之刑罰法律，先予辨明。又本
    次刑法修正之比較新舊法，應就罪刑有關之共犯、未遂犯、
    想像競合犯、牽連犯、連續犯、結合犯，以及累犯加重、自
    首減輕暨其他法定加減原因（如身分加減）與加減例等一切
    情形，綜其全部罪刑之結果而為比較；且易科罰金之折算標
    準，新法施行後，亦應依新法第2 條第1 項之規定，適用最
    有利於行為人之法律，最高法院95年度第8 次刑庭會議決議
    可資參照。查被告行為後，如附表所示之法律業經修正，並
    均於95年7 月1 日起生效施行，而經依上揭意旨比較結果，
    本院裁判時之法律並無較有利於行為人，揆諸上揭說明，自
    應適用行為時之法律以為論處。
  2.核被告甲○○上開所為，係犯刑法第349 條第2 項之故買贓
    物罪。又其前有如事實欄所載前科，於90年5 月12日執行完
    畢等情，有臺灣高等法院被告前案紀錄表、台灣高雄地方法
    院檢察署刑案資料查註紀錄表各1 紙在卷可稽，其於上開徒
    刑執行完畢後5 年內，再故意犯本件最重本刑為有期徒刑以
    上之罪，為累犯，應依刑法第47條第1 項之規定加重其刑（
    本件不論依修正前或修正後之刑法第47條規定，被告均屬累
    犯，新舊法處罰之輕重相同，依最高法院95年度第21次刑事
    庭會議決議意旨，即無比較適用問題，應依一般法律適用原
    則，適用裁判時法律）。爰審酌被告貪圖小利而故買贓物，
    增加員警查緝竊盜犯罪及被害人取回遭竊財物之困難，助長
    竊盜犯行，對於治安危害影響非輕，所購贓物價值非低，犯
    後復未與被害人即台灣菸酒公司達成和解，本應從重量刑，
    惟念犯後尚知坦承犯行，態度尚稱良好等一切情狀，爰量處
    如主文所示之刑，並諭知易科罰金之折算標準，以資儆懲。
貳、無罪部分：
一、公訴意旨略以，被告丙○○明知甲○○上揭營業處堆放之稻
    香紅標米酒係屬來源不明之贓物，竟於94年1 、2 月間某日
    ，以甲○○積欠伊之不詳金額債權為代價，在甲○○上揭營
    業處所故買其中10箱；又基於概括犯意，於同年4 、5 月間
    ，以甲○○積欠伊之不詳金額債權為代價，於同一處所故買
    其中35箱；嗣並以每瓶81元或每箱1800元之代價，銷售予不
    知情之康文政及王孫桂珍等人，因認被告丙○○所為係犯刑
    法第349條第2項之故買贓物罪嫌。
二、按犯罪事實應依證據認定之，無證據不得認定犯罪事實；次
    按不能證明被告犯罪者，應諭知無罪之判決，刑事訴訟法第
    154 條第2 項、第301 條第1 項分別定有明文。申言之，犯
    罪事實之認定應憑證據，如未能發現相當證據，或證據不足
    以證明，自不能以推測或擬制之方法，作為裁判基礎（最高
    法院40年台上字第86號判例意旨參照）；且認定犯罪事實所
    憑之證據，雖不以直接證據為限，間接證據亦包括在內，然
    而無論直接證據或間接證據，其為訴訟上之證明，須於通常
    一般之人均不致有所懷疑，而得確信其為真實之程度者，始
    得據為有罪之認定，倘其證明尚未達到此一程度，而有合理
    之懷疑存在而無從使事實審法院得有罪之確信時，即應由法
    院為諭知被告無罪之判決（最高法院76年台上字第4986號判
    例意旨參照）。
三、公訴人認被告丙○○涉有上開故買贓物罪嫌，無非係以證人
    康文政、王孫桂珍之證詞，暨被告丙○○以每箱1800元之低
    價，四處兜售上開稻香米酒，對該稻香米酒應屬贓物，應有
    認識為其論罪之依據。訊據被告丙○○固坦承曾自被告甲○
    ○處收受上開稻香米酒，惟堅詞否認有何故買贓物之犯意，
    辯稱：伊並不清楚甲○○交付之稻香米酒為贓物等語。經查
    ：
  (一)本件被告丙○○曾自被告甲○○處取得45箱稻香米酒等情，
    據其到庭自承：因為甲○○積欠我債務，就拿酒要我幫他賣
    賣看，如可順利賣掉，再以該所賣金錢抵充他積欠我的款項
    ，如果沒有賣掉，將酒還他即可，所以我就跟他拿45箱稻香
    米酒去賣等語明確（見本院簡字卷第13頁、19頁），核與證
    人即被告甲○○證稱：因我有積欠被告丙○○債務，所以要
    他幫我賣稻香米酒，如果賣的掉的話，欠他的錢就可以沖掉
    ，如果賣不掉的話，我再將錢還給他，總共拿給他45箱酒等
    語相符（見本院易字卷第36頁），足堪採認。又因員警至被
    告丙○○住處扣得剩餘33箱又17瓶稻香米酒，均為台灣菸酒
    公司花蓮酒廠失竊之贓物，業據證人即該公司花蓮酒廠員工
    洪成國到庭證述明確（見警1 卷第132 至134 頁），復有洪
    成國出具之證物責付保管單1 紙在卷可參（見警1 卷第138
    頁），對照前述被告甲○○曾向他人購買花蓮酒廠失竊稻香
    米酒等情，足認被告丙○○自被告甲○○處取得之稻香米酒
    均為贓物無疑。惟因被告甲○○交付稻香米酒予被告丙○○
    之目的，係在委託其代為變賣，並以該變賣價金抵沖積欠之
    債務，被告丙○○既無出資購得上開稻香米酒，所為即與故
    買贓物之要件不符。
  (二)被告甲○○委託被告丙○○出售稻香米酒，曾向其告知每瓶
    可以77、78元單價賣出等語，據其到庭證述明確（見本院簡
    字卷第18頁），而被告丙○○取得上開稻香米酒後，曾將之
    轉售予康文政、王孫桂珍等情，業據證人康文政證稱：我有
    以每瓶售價81元之價格，向被告丙○○購買29瓶稻香米酒等
    語（見警1 卷第96頁）；證人王孫桂珍證稱：94年7 月3 日
    大約傍晚時分，被告丙○○曾來我營業的商店兜售稻香米酒
    ，單價一瓶為81元，我向他購買一箱等語（見警1 卷第115
    頁），參以被告丙○○自承曾將整箱稻香米酒（24瓶），以
    1800元之代價售出等語（見警1 卷第3 頁），則其係以75元
    至81元之代價，將被告甲○○交付之稻香米酒賣出等情，堪
    已認定。則因被告甲○○係專職經營大鵬灣飲料批發賣場，
    暨上開稻香米酒，直接由台灣菸酒公司購入之價格為77元等
    情，均已認定如前，被告丙○○既係由正常之飲料批發賣場
    取得上開稻香米酒，在取得來源無異，且被告甲○○告知可
    賣出之單價亦高於盤商進貨價格之情形下，實難遽認被告丙
    ○○對上開稻香米酒為贓物一節，有所認識。至被告丙○○
    自承曾以每瓶75元單價售出稻香米酒乙節，雖較被告甲○○
    建議賣出價格為低，惟被告丙○○將上開稻香米酒售出所得
    ，既係為沖抵被告甲○○積欠之債務，是其為求順利取得現
    金抵債，在一定範圍內調整賣出售價，本屬合理，況該調整
    售價，與被告甲○○建議賣出及正常之進貨價格僅相差2 元
    而已，自無法以此逕為被告丙○○不利之認定，併此敘明。
    是本件尚無證據足認被告丙○○對被告甲○○交付之稻香米
    酒係屬贓物有所認知而予以故賣或收受，自難以故買或收受
    贓物罪予以相繩。
  (三)綜上所述，公訴人所舉前開證據，尚不足使本院達於通常一
    般之人均不致有所懷疑，而得確信其為真實之程度，致使無
    從形成有罪之確信，則依罪證有疑利於被告之證據法則，即
    不得遽為不利被告之認定。此外，復查無其他積極證據足資
    認定被告有何公訴人所指之收受贓物犯行，依法自應為被告
    丙○○無罪之諭知。
據上論結，應依刑事訴訟法第299 條第1 項前段、第301 條第1
項，刑法第2 條第1 項、第349 條第2 項、第47條第1 項、修正
前刑法第41條第1 項，修正前罰金罰鍰提高標準條例第2 條，刑
法施行法第1之1條，判決如主文。
本案經檢察官乙○○到庭執行職務。
中　　華　　民　　國　　96　　年　　2 　　月　　15　　日
                  刑事第十二庭 審判長法　官  施柏宏
                                     法  官  林書慧
                                     法　官　黃宗揚
以上正本證明與原本無異。
如不服本判決，應於收受送達後10日內向本院提出上訴書狀。
中　　華　　民　　國　　96　　年　　2 　　月　　15　　日
　　　　　　　　　　　　　　　　　　 書記官  王壹理
附表：
┌──────┬─────────────┬─────────────┬───────┬────┐
│相關變更條文│行為時法（下稱舊法）之內容│裁判時法（下稱新法）之內容│比  較  理  由│備    註│
├──────┼─────────────┼─────────────┼───────┼────┤
│罰金刑貨幣單│依法律應處罰金、罰鍰者，就│中華民國94年1 月7 日法修正│刑法之貨幣單位│經按現行│
│位之變更 (罰│其原定數額得提高為2 倍至10│施行後，刑法分則編所定罰金│由「銀元」變更│法規所定│
│金罰鍰提高標│倍（刑法已定明10倍）。第1 │之貨幣單位為新臺幣。94年1 │為「新臺幣」，│貨幣單位│
│準條例第1 條│條所定得提高倍數之規定，於│月7 日刑法修正時，刑法分則│且刑法分則之罰│折算新臺│
│前段、第5 條│本條例修正後制定之法律，不│編未修正之條文定有罰金者，│金數額，亦視該│幣條例第│
│／刑法施行法│適用之；本條例修正前公布之│自94年1 月7 日刑法修正施行│分則先前曾修正│2 條之規│
│第1 之1 條第│法律，於本條例修正後修正其│後，就其所定數額提高為30倍│與否，而分別提│定折算後│
│1項、第2項) │罰金罰鍰數額或法律經全部修│。但72年6 月26日至94年1 月│高3 或30倍。  │等值，是│
│            │正而其罰金罰鍰數額未予變更│7 日新增或修正之條文，就其│              │以新法並│
│            │者，亦同。                │所定數額提高為3 倍。      │              │未較有利│
├──────┼─────────────┼─────────────┼───────┼────┤
│罰金刑下限變│罰金：（銀元）1 元以上。  │罰金：新臺幣1 ,000元以上，│罰金刑之下限，│舊法有利│
│更 (刑法第33│                          │百元計算之。              │由銀元10元（經│        │
│條第5 款)   │                          │                          │提高）即新臺幣│        │
│            │                          │                          │30元，提高為新│        │
│            │                          │                          │臺幣1 ,000元  │        │
├──────┼─────────────┼─────────────┼───────┼────┤
│易科罰金折算│犯最重本刑為5 年以下有期徒│犯最重本刑為5 年以下有期徒│易科罰金折算標│舊法有利│
│標準變更 (修│刑以下之刑之罪，而受6 個月│刑以下之刑之罪，而受6 個月│準由銀元300 元│        │
│正前刑法第41│以下有期徒刑或拘役之宣告…│以下有期徒刑或拘役之宣告者│即新臺幣900 元│        │
│條第1 項前段│得以（銀元，下同）1 元以上│，得以新臺幣1,000元、2,000│，提高為以新臺│        │
│、修正前罰金│3 元以下折算1 日，易科罰金│元或3,000 元折算1 日，易科│幣1,000 元、2,│        │
│罰鍰提高標準│。依刑法第41條易科罰金…就│罰金。                    │000元、3,000元│        │
│條例第2條／ │其原定數額提高為100 倍折算│                          │折算1 日      │        │
│現行刑法第41│1 日；法律所定罰金數額未依│                          │              │        │
│條第1項前段)│本條例提高倍數，或其處罰法│                          │              │        │
│            │條無罰金刑之規定者，亦同。│                          │              │        │
├──────┼─────────────┴─────────────┴───────┴────┤
│整體比較結果│1.本件舊法之罰金刑較低，故以舊法有利。                                          │
│            │2.易科罰金部分屬量刑後，始應決定之事項，尚無從與量刑前適用之法律綜合比較，經單獨│
│            │  比較其修法前後，以舊法對被告有利。                                            │
└──────┴────────────────────────────────────────┘
附錄本件論罪科刑法條：
中華民國刑法第349條
（普通贓物罪）
收受贓物者，處 3 年以下有期徒刑、拘役或 5 百元以下罰金。
搬運、寄藏、故買贓物或為牙保者，處 5 年以下有期徒刑、拘役或科或併
科 1 千元以下罰金。
因贓物變得之財物，以贓物論。
